【裁判字號】    98,交聲,3884
【裁判日期】    981020
【裁判案由】    聲明異議
【裁判全文】
臺灣臺中地方法院交通事件裁定        98年度交聲字第3884號
原處分機關  交通部公路總局臺中區監理所
異  議  人
即受處分人  甲○○
上列受處分人因違反道路交通管理處罰條例案件，對於原處分機
關交通部公路總局臺中區監理所民國98年10月8日所為之處分（
原處分：中監違字第裁60-Z00000000之1號），聲明異議，本院
裁定如下：
    主  文
異議駁回。
    理  由
一、按汽車有牌照借供他車使用或使用他車牌照行駛者，處汽車
    所有人新臺幣三千六百元以上一萬零八百元以下罰鍰，並禁
    止其行駛，牌照吊銷之，道路交通管理處罰條例十二條第一
    項第五款、第二項分別定有明文。又本條例之處罰，受舉發
    違反道路交通管理事件之受處罰人，認為受舉發之違規行為
    應歸責他人者，應於舉發違反道路交通管理事件通知單應到
    案日期前，檢附相關證據及應歸責人相關證明文件，向處罰
    機關告知應歸責人，處罰機關應即另行通知應歸責人到案依
    法處理，逾期未依規定辦理者，仍依本條例各該違反條款規
    定處罰，道路交通管理處罰條例第八十五條第一項亦有明文
    規定。
二、聲明異議意旨略以：伊於98年8月14日收到違章案件罰鍰，
    違章事實：受處分人所有NJ-2428車輛於98年3月12日懸掛他
    車5Q-8200號牌照，這台車輛於88年未註銷前，伊的丈夫陳
    文杰瞞著伊到臺中市○○路與中港路上財神當舖典當，因無
    法繳納本金及利息，這台車就被當舖收回去無法使用。這台
    車於88年11月被註銷，於98年8月14日收到此裁處書，非常
    訝異。車子現在流離何處都不知道，為何有此項違規罰款，
    車子NJ-2428在財神當舖典當證明，也因搬家無法證明這台
    車是否有過戶及點交收據，車號5Q-8200號及駕駛人陳永森
    ，伊也不認識，是不是當舖把此車轉賣或作其他用途，伊無
    法知道等語。
三、原處分意旨則以：緣甲○○所有之車牌號碼NJ-2428號自用
    小客貨車於98年3月12日18時20分許，在國道一號公路280.7
    公里北向處，因「使用他車號牌（5Q-8200）行駛公路；未
    帶行照」之違規，經國道公路警察局第四警察隊依違反道路
    交通管理處罰條例第12條第1項第5款及第14條第2款舉發。
    異議人不服本所裁處，於98年8月14日具狀提出聲明異議，
    經臺灣臺中地方法院交通法庭98年9月10日98年度交聲字第
    2714號交通事件裁定，將原處分撤銷，發回交通部公路總局
    臺中區監理所，俟舉發通知單合法送達後，另為適當之處分
    。本所於98年9月22日以中監自字第0980036311號函附送公
    警局交字第Z00000000號舉發違反道路交通管理事件通知單
    影本重新送達，業於98年9月25日寄存送達。查NJ-2428號車
    因逾期檢驗經本所於88年11月30日依法逕行註銷牌照後，又
    為警方舉發上揭違規單，然該車牌照既已依法註銷，行車執
    照即屬無效之許可憑證，自無處罰未帶行照部分之依據，爰
    此，於98年10月8日以中監違字第裁60-Z00000000之1號裁處
    罰鍰新臺幣（下同）7,200元整，逾期依裁決書處罰主文規
    定裁處。
四、本院認：
（一）異議人甲○○所有之車牌號碼NJ－2428號自用小客貨車（
      牌照已於88年11月30日逾檢註銷），懸掛車牌號碼5Q－82
      00號牌照，為駕駛人陳永森行駛公路，經舉發員警以「使
      用他車牌照行駛」當場舉發，並製作舉發違反道路交通管
      理事件通知單送交汽車所有人即異議人，並通知單上之被
      通知人欄勾選「汽車所有人」，此有公警局交字第Z00000
      000號舉發違反道路交通管理事件通知單一紙在卷足考。
      本案違反道路交通管理事件經臺灣臺中地方法院98年度交
      聲字第2714號交通事件裁定，認舉發通知單未合法送達於
      異議人，其自無從知悉其所有之車輛，於前揭時、地遭警
      舉發之情事，而無從依道路交通交通管理處罰條例第85條
      第1項規定向處罰機關告知應歸責人到案處理，是將原處
      分撤銷，發回交通部公路總局臺中區監理所。該監理所於
      98 年9月22日以中監自字第0980036311號函附送公警局交
      字第Z00000000號舉發違反道路交通管理事件通知單影本
      乙份，請異議人於應到案日期98年10月12日前繳納罰鍰或
      到案聽候裁決，是汽車所有人即異議人如認其非應歸責之
      人，應於上開應到案日期前，檢附相關證據及應歸責人相
      關證明文件，向原處分機關告知應歸責人，然異議人並未
      於上述期限前檢具相關證據向原處分機關告知應歸責人。
      原處分機關始依道路交通管理處罰條例第12條第1項第5款
      、第2項之規定，於98年10月8日以中監違字第裁60-Z0000
      0000之1號裁決書裁處罰鍰7,200元，亦有前開違反道路交
      通管理事件裁決書及送達證書（異議人親自簽名受領）各
      一紙在卷可稽，且為異議人所不爭執，是其前開違規之事
      實足堪認定。
（二）至異議人辯稱於88年間，其配偶陳文杰將上開車輛典當於
      臺中市○○路與中港路上「財神當舖」，因無如期繳納本
      金及利息，該車即遭上揭當舖取走，當初典當證明文件亦
      因搬家而遺失，無法提供相關證明云云。惟關於車輛流當
      之責任歸屬，依據交通部93年1月14日交路字第093001613
      3號函釋「當鋪業者收受押當之車輛，流當後未依規定辦
      理過戶時，典當人得檢具流當證明、催告證明（登報催告
      二份或存證信函，二擇一，於登報七日後辦理）及原車主
      身分證、印章等辦理拒不過戶註銷，如有積欠稅費、違規
      須先結清，並依提具之流當證明，稅費、違規計徵至流當
      日」。另依交通部90年3月23日交路90字第017238號函釋
      略以「有關執勤員警依道路交通管理處罰條例第12條各項
      規定舉發之案件，尚不可因汽車所有人辯稱不知情，遂予
      不罰，應確依同條例第85條之規定，在查明違規事實與具
      體事證後，再為適法之處置」。異議人迄今仍未依規定辦
      理拒不過戶註銷牌照手續，是依法仍應歸責於車輛所有人
      即異議人。固本件上開舉發違反道路交通管理事件通知單
      上，明確載明汽車駕駛人及其年籍、地址等資料，然僅能
      認異議人於舉發違規當時並非駕駛上開自用小客貨車懸掛
      車牌號碼5Q-8200號之人，異議人並未能依上開道路交通
      管理處罰條例第八十五條第一項規定檢附相關證明文件向
      原處分機關告知應歸責人，顯見受處分人並未盡其舉證責
      任。另異議人亦未能提出相關之具體事證以供查核，證明
      其所有之上開自用小客貨車確有典當予「財神當舖」之情
      事，即異議人對於上開自用小客貨車有「使用他車牌照行
      駛」之違規情事，本院自難憑其片面之辭，而遽為有利於
      異議人之認定，異議人所為之上揭辯解，尚難憑採。從而
      ，原處分機關據以援引上開規定，裁處汽車所有人即異議
      人罰鍰7,200元，並無不當，本件受處分人之聲明異議，
      為無理由，應予駁回。
五、據上論斷，應依道路交通管理處罰條例第87條第2項，道路
    交通案件處理辦法第19條前段，裁定如主文。
中    華    民    國    98    年    10    月    20    日
                              交通法庭法  官  林世民
以上正本證明與原本無異
如不服本裁定應於送達後5日內向本院提出抗告狀
                                      書記官  紀俊源
中    華    民    國    98    年    10    月    20    日


司法院資訊處製作；財團法人民間司法改革基金會備份。
